【裁判字號】    99,消債清,33
【裁判日期】    991129
【裁判案由】    清算程序
【裁判全文】
臺灣嘉義地方法院民事裁定            99年度消債清字第33號
聲  請  人
即  債務人  盧建成
代  理  人  吳聰億律師
上列當事人因消費者債務清理事件，本院裁定如下：
    主  文
債務人盧建成自中華民國九十九年十一月二十九日下午五時起開
始清算程序，並同時終止清算程序。
    理  由
一、按更生方案未依消費者債務清理條例第59條、第60條規定可
    決時，除有該條例第64條規定之情形外，法院應以裁定開始
    清算程序，消費者債務清理條例第61條定有明文。復按法院
    開始清算程序之裁定，應載明其年、月、日、時，並即時發
    生效力；而債務人之財產不敷清償清算程序之費用時，法院
    應裁定開始清算程序，並同時終止清算程序，復為同條例第
    83條第1 項、第85條第1 項所明定。
二、經查：
  （一）聲請人即債務人前聲請更生，經本院以97年度消債更字
        第428號裁定開始更生程序在案，惟債務人於民國99年9
        月13日提出每月清償新臺幣（下同）20,000元之更生方
        案，未能獲得債權人會議之可決，有本院98年度司執消
        債更字第24號卷附各債權人回函可稽，是其更生方案尚
        不能經債權人依消費者債務清理條例第59條、第60條規
        定為可決，堪予認定。
  （二）依債務人所提更生方案，其履行期間每月收入48,000元
        ，扣除必要支出29,941元，每月清償20,000元，並自認
        可方案裁定確定之翌日起，依債權比例於每月分別電匯
        給各債權人，共計清償 8年，共計清償96期，清償總金
        額為 1,920,000元，無擔保及無優先權債權人受清償成
        數為 35%，是其清償比例略低。且其更生方案所列每月
        收入狀況固僅列48,000元，然由本院司法事務官所調取
        之債務人98年度稅務電子閘門財產所得明細以觀，其每
        月平均所得為61,904元；參酌債務人所任職之南都汽車
        股份有限公司所提供之99年1月至7月員工薪資資料以觀
        ，債務人每月所得因其績效獎金多寡雖有不同，惟其99
        年1月份迄7月份每月所得分別為：62,812元、63,259元
        、51,080元、65,044元、64,690元、59,514元、53,773
        元（已扣除勞健保費、福利金等代扣且未加計 2月份所
        領取之年終考勤獎金82,767元；然計入現每月遭債權人
        聲請法院強制執行扣薪12,000元），是其更生方案所列
        收入狀況已難認符實。又按消費者債務清理條例之立法
        目的，乃在使陷於經濟上困境之消費者，得藉由更生或
        清算程序，清理債務，以妥適調整其與債權人之權利義
        務關係，並非幫助債務人保持其舊有之生活水平，或幫
        助其履行法定扶養義務，故債務人果有不能清償債務或
        有不能清償之虞等情事，其生活程度自應受相當之限制
        ，否則對債權人即屬不公。觀諸債務人所提出之更生方
        案所列必要支出包含：電話及網路、第四台費用 1,900
        元、勞健保費1,608元、保險費4,000元等項目，其中勞
        健保費部分業於計算上開每月平均收入時業已扣除，自
        難重複列計；而電話及網路、第四台費用部分，其中網
        路及第四台費用，僅屬債務人舊有生活水平之支出而難
        認屬生活必要費用，揆諸上開說明，若加以認列，對債
        權人顯屬不公；且參照債務人於聲請更生時所提出之電
        信費相關帳單（債務人97年12月行動電話電話費 708元
        、配偶97年12月行動電話費 762元、以配偶名義申辦之
        ADSL網路費用 540元），顯將非債務人本人名義所申辦
        之電信費用亦均列計；又保險費 4,000元部分均屬商業
        保險，亦僅屬債務人舊有生活水平之支出而難認屬生活
        必要費用，均足見債務人所提更生方案中之生活必要費
        用並未核實認列，更顯高於本院於開始更生裁定中所准
        予認列之19,658元。而債務人復於99年10月 5日本院司
        法事務官就其所提更生方案內容詢問時當庭表示僅能依
        其所提更生方案每月償還20,000元等語，益難認債務人
        已盡最大努力並本於誠信提出更生方案。從而，參酌債
        務人上揭收入及支出狀況，債務人所主張更生方案之清
        償比例尚嫌過低且難認公允，不符合得由法院逕以裁定
        認可更生方案之要件。
三、綜上，本件債務人提出之更生方案未經債權人依消費者債務
    清理條例第60條規定可決，又不符合得由法院逕以裁定認可
    更生方案之要件，本院自應依首揭規定裁定開始清算程序。
    再依債務人之稅務電子閘門財產所得調件明細表，債務人提
    出之財產及收入狀況說明書，債務人之財產不具清算實益，
    酌以本件清算程序之程序及規模，堪認債務人之財產應不敷
    清償清算程序之費用，爰依首揭規定，開始本件清算程序，
    並同時終止清算程序。
中    華    民    國    99    年    11    月    29    日
              民事第三庭    法      官  曾宏揚
以上正本係照原本作成。
開始清算程序之裁定不得抗告，如不服同時終止清算程序之裁定
，應於裁定送達後10日內，以書狀向本院提出抗告，並繳納抗告
費新臺幣1,000元。
中    華    民    國    99    年    11    月    29    日
                            書  記  官  陳見明

司法院資訊處製作；財團法人民間司法改革基金會備份。
